【裁判字號】    99,簡抗,8
【裁判日期】    990921
【裁判案由】    確認支票債權不存在
【裁判全文】
臺灣桃園地方法院民事裁定               99年度簡抗字第8號
抗  告  人  乙○○
相  對  人  彰化商業銀行股份有限公司
法定代理人  丙○○
訴訟代理人  甲○○
上列當事人間請求確認支票債權不存在事件，抗告人對於本院中
壢簡易庭於民國99年3 月31日所為之98年度壢簡字第1056號裁定
提起抗告，本院裁定如下：
    主  文
原裁定廢棄。
抗告費用由相對人負擔。
    理  由
一、本件抗告意旨略以：相對人前於民國86年7 月28日執如原裁
    定附表所示之支票（下稱系爭支票），以訴外人上寶興業股
    份有限公司（下稱上寶興業公司）及伊為共同發票人為由，
    向本院對伊2 人聲請核發86年度促字第16285 號支付命令（
    下稱系爭支付命令）確定。惟伊僅為上寶興業公司之廠長，
    上寶興業公司始為系爭支票之發票人，伊蓋印於其上，係因
    伊之印章為公司簽發支票之大小章之一，而非與上寶興業公
    司共同為系爭支票之發票人，伊不應負擔給付票款之責任。
    又伊自86年起即設籍於苗栗縣後龍鎮東明里14鄰下浮尾18之
    12號，從未異動，惟系爭支付命令竟向上寶興業公司之公司
    登記址即桃園縣桃園市○○路5 號9 樓之2 （下稱系爭地址
    ）為送達，伊因未能於戶籍地收受系爭支付命令，自無法於
    法定期間內聲明異議，嗣經相對人聲請強制執行伊之薪資時
    ，始知悉此事之始末。依此，系爭支付命令對上寶興業公司
    之公司址為送達，疏未送達於伊之戶籍地，自不生合法送達
    之效力，且又因未於3 個月內合法送達，系爭支付命令已失
    其效力，自不因確定而生既判力。為此，爰依法提起抗告等
    語，並聲明：如主文所示。
二、按「送達於應受送達人之住居所、事務所或營業所行之，對
    於法定代理人之送達，亦得於當事人本人之事務所或營業所
    行之，民事訴訟法第136 條定有明文。所謂住所，即以久住
    之意思住於一定地域之謂；所謂居所，乃以暫時目的所居之
    場所；而所謂營業所，則指從事商業或其他營業之場所。」
    最高法院88年度台抗字第251 號判決意旨可供參照。又按「
    本條所謂住居，乃應受送達人安息休養之所，不問其一時的
    與繼續的也，故家屋旅舍船舶皆是。又事務所者，乃應受送
    達人辦理業之所，不問其一時的與繼續的也，故博覽會開會
    中用作店舖之處所亦是。」民事訴訟法第136 條立法理由可
    供參酌。進論之，應受送達人同時有住所、居所、事務所或
    營業所者，向其中任何一處為送達，均非法所不許。且所謂
    住所，即以久住之意思住於一定地域之謂；所謂居所，乃以
    暫時目的所居之場所；又所謂事務所，乃應受送達人辦理業
    務之場所，不問其為一時抑或為繼續；而所謂營業所，則指
    從事商業或其他營業之場所。
三、再按，「不知前項所定應為送達之處所或不能在該處所為送
    達時，得在應受送達人就業處所為送達。應受送達人陳明在
    其就業處所收受送達者，亦同。」民事訴訟法第136 條第2
    項定有明文。該條項為92年2 月7 日修法時所新增。立法理
    由指出，現今社會工商業發達，多數人白天恆在外工作，送
    達於其住、居所諸多不便，為因應實際需要，特增訂該條項
    ，明定得在應受送達人就業處所以為送達。又如應受送達人
    已陳明在其就業處所受送達者，自亦得向該就業處所為送達
    。
四、經查，相對人前於86年7 月28日就系爭支票債權，向本院聲
    請對抗告人及上寶興業公司核發支付命令，請求抗告人及上
    寶興業公司應連帶給付新台幣50萬元，及自86年6 月25日起
    至清償日止，按年息6%計算之利息，經本院依相對人聲請之
    內容於86年8 月6 日如數核發系爭支付命令，系爭支付命令
    就抗告人部分於86年8 月25日送達於系爭地址，由訴外人即
    經貿天下大樓管理委員會管理員收受，而未據抗告人於法定
    期間內異議等情，業經本院依職權調閱本院86年度促字第
    16285 號卷宗查明屬實。嗣抗告人就系爭支票對相對人提起
    本件確認支票債權不存在之訴，經原審以本件與系爭支付命
    令之訴訟標的相同而為同一事件，而系爭支付命令已發生確
    定判決之效力，抗告人再為起訴違反一事不再理原則為由，
    乃以原裁定駁回抗告人之訴。然查，系爭支付命令送達時，
    系爭地址僅為上寶興業公司事務所之址，而非抗告人之住所
    或居所乙情，有上寶興業公司變更登記事項卡、抗告人全戶
    戶籍資料查詢結果及伊遷徙紀錄資料查詢結果各1 份在卷可
    稽（見原審卷第54頁及本院卷第21、22頁），堪予認定。又
    抗告人主張伊為上寶興業公司所屬工廠之廠長，工廠址及上
    班處所均在龜山路，未曾在系爭地址上班等語（見本院卷第
    34頁），而依系爭支付命令卷內資料所示，均無系爭地址即
    為抗告人之事務所、營業所或就業處所之事證存在，況其中
    有關就業處所之規定，係92年2 月7 日修法時所新增，已如
    前述，於系爭支付命令86年間核發時自無適用之餘地。綜上
    ，系爭地址實非為抗告人之住所、居所、事務所或營業所，
    系爭地址自不能認係系爭支付命令對抗告人核發時之應受送
    達處所。準此，系爭支付命令送達於系爭地址，對抗告人自
    不生合法送達之效力，且依系爭支付命令卷所示，系爭支付
    命令未能於發支付命令後，3 個月內送達於債務人即抗告人
    ，則依民事訴訟法第515 條之規定，系爭支付命令對抗告人
    失其效力，自不生與確定判決同一之效力。從而，原審以抗
    告人違反一事不再理原則為由，裁定駁回抗告人原審之訴，
    尚有違誤，抗告意旨就原裁定表明不服，指摘原裁定不當，
    求予廢棄，為有理由，爰廢棄原裁定。
五、據上論結，本件抗告為有理由，依民事訴訟法第436 條之1
    第3 項、第492 條、第95條、第78條，裁定如主文。
中    華    民    國    99    年    9     月    21    日
                  民事第一庭審判長法  官  郭琇玲
                                  法  官  魏于傑
                                  法  官  范明達
上列正本證明與原本無異。
本裁定不得再抗告。
中    華    民    國    99    年    9     月    23    日
                                  書記官  李心怡

司法院資訊處製作；財團法人民間司法改革基金會備份。
